【裁判字號】    99,訴,1651
【裁判日期】    991228
【裁判案由】    違反毒品危害防制條例
【裁判全文】
臺灣臺南地方法院刑事判決              99年度訴字第1651號
公  訴  人  臺灣臺南地方法院檢察署檢察官
被      告  黃健展
上列被告因違反毒品危害防制條例案件，經檢察官提起公訴（99
年度撤緩毒偵字第176號、第177號)，被告於本院準備程序中就
被訴事實為有罪之陳述，本院合議庭裁定由受命法官獨任進行簡
式審判程序，判決如下：
    主  文
黃健展施用第一級毒品貳罪，均累犯，各處有期徒刑玖月，扣案
第一級毒品海洛因壹包(含袋重零點貳伍公克)沒收銷燬之，扣案
注射針筒壹支沒收之。應執行有期徒刑壹年伍月，扣案第一級毒
品海洛因壹包(含袋重零點貳伍公克)沒收銷燬之，扣案注射針筒
壹支，沒收之。
    事實及理由
一、犯罪事實：黃健展因施用毒品案件，經本院以92年度毒聲字
    第2076號裁定令入戒治處所施以強制戒治一年，於民國93
    年11月29日交付保護管束期滿，經臺灣臺南地方法院檢察署
    檢察官以93年度戒毒偵字第270號為不起訴處分。又於93年
    間因麻醉藥品管理條例案件，經法院判處應執行有期徒刑4
    年3 月，並於96年2月19日執行完畢。猶不知悔改，復於：
    (一)98年1月7日中午12時許，在台南市台南公園圖書館之廁所
    內，以針筒注射方式施用第一級毒品海洛因；(二)於同年月9
    日晚間8時許，在其臺南市○區○○路238巷60號住處內，同
    以針筒注射方式，施用第一級毒品海洛因。嗣經警方分別於
    同年月7日下午1時40分許，因黃健展形跡可疑予以攔查，經
    其同意採集尿液檢體送驗結果，呈鴉片與海洛因代謝物陽性
    反應，並扣得注射用海洛因針筒1支；復另於同年月10日下
    午2時30分許，因交通違規經警攔查，並經黃健展同意採集
    尿液檢體送驗結果，亦呈鴉片與海洛因陽性反應，並扣得海
    洛因毒品1小包（含袋重0.25公克），始查悉上情。案經臺
    南市警察局第五分局、臺南市警察局第二分局分別報告臺灣
    臺南地方法院檢察署檢察官偵查起訴。
二、本件被告黃健展所犯係死刑、無期徒刑、最輕本刑為3年以
    上有期徒刑以外之罪，其於準備程序中就被訴事實為有罪之
    陳述，經法官告知簡式審判程序之旨，並聽取公訴人及被告
    之意見後，認宜為簡式審判程序，依刑事訴訟法第273條之1
    第1項規定，裁定進行簡式審判程序加以審理，則依據刑事
    訴訟法第273條之2、同法第159條第2項之規定，不適用傳聞
    法則有關限制證據能力之相關規定；並得依同法第310條之2
    之準用同法第454條之規定製作略式判決書（僅記載「證據
    名稱」），合先敘明。
三、按毒品危害防制條例前於92年7月9日修正公布，自93年1月9
    日施行，觀之該條例第20條、第23條之立法理由，修正後該
    條例就施用毒品者，只於「初犯」及「5年後再犯」二種情
    形，有其追訴條件之限制，即須於初犯經觀察、勒戒或強制
    戒治釋放後，5年內均無施用毒品之行為，始能認其前所實
    施之觀察、勒戒或強制戒治已足遮斷毒癮，而得於5年後再
    犯時，再予適用初犯之規定，重行觀察、勒戒等程序。倘5
    年內已經再犯，被依法追訴處罰，縱其第3次（或第3次以上
    ）施用毒品之時間在初犯釋放5年以後，即與「5年後再犯」
    之情形有別，且因已於「5年內再犯」，顯見其再犯率甚高
    ，原實施觀察、勒戒或強制戒治，已無法收其實效，而無5
    年戒斷期之存在，自無再經觀察、勒戒及強制戒治之必要，
    應得逕行追訴處罰（最高法院95年台上字第1071號判決參照
    ）。經查：本件被告前因施用毒品案件，經本院裁定令入戒
    治處所施以強制戒治後，於93年7月27日釋放。復於前揭強
    制戒治釋放後5年內之98年1月7日，因施用毒品案件，分別
    經臺灣臺南地方法院檢察署檢察官以98年度毒偵字第136、
    第157號為緩起訴處分確定等情，有臺灣高等法院被告前案
    紀錄表在卷可稽，依開說明，本件施用毒品犯行，乃屬3犯
    以上，距初犯強制戒治後雖逾5年，惟核與毒品危害防制條
    例第20條第3項所定「5年後再犯」之立法意旨不符，仍應予
    追訴、處罰。
四、前項犯罪事實，有下列事證足資證明：
  (一)被告於警詢、偵訊中及本院準備程序中之自白。
  (二)臺南市警察局第二分局偵辦毒品危害防制條例案送驗尿液年
    籍對照表、採尿同意書、詮昕科技股份有限公司濫用藥物尿
    液檢驗報告、臺南市警察局第五分局採集尿液鑑定同意書、
    臺南市警察局第五分局委託檢驗尿液代號與真實姓名年籍對
    照表、詮昕科技股份有限公司濫用藥物尿液檢驗報告各1紙
    。
  (三)臺南市警察局第二分局搜索扣押筆錄、扣押物品目錄表、毒
    品初步檢驗報告書各1紙、海洛因1包(含袋重0.25公克)。
  (四)卷附臺灣高等法院被告全國前案紀錄表。
五、查海洛因係毒品危害防制條例第2條第2項第1款所列之第一
    級毒品，核被告所為，均係犯毒品危害防制條例第10條第1
    項之施用第一級毒品罪。被告持有第一級毒品，復進而施用
    ，其持有毒品之低度行為，應為施用第一級毒品之高度行為
    所吸收，不另論罪。再被告有如犯罪事實欄所載科刑及執行
    完畢之前科紀錄，此有卷附臺灣高等法院被告全國前案紀錄
    表可稽，其於5年以內再故意犯本件有期徒刑以上之罪，均
    為累犯，依法加重其刑。被告所犯上開2罪間，犯意各別，
    行為互殊，應分論併罰。爰審酌被告施用毒品，足以戕害其
    身心，滋生其他犯罪，惡化治安，嚴重損及公益，且被告前
    已曾多次因施用毒品案件經強制戒治程序後，仍未能徹底戒
    除毒癮，又多次因施用毒品遭本院判刑，仍舊因心志不堅，
    復犯本件之罪，顯見其戒癮之意志力尚薄弱；另考量其施用
    毒品行為於本質上係屬自我戕害行為，反社會性之程度應屬
    較低以及被告犯後坦承犯行等一切情狀，本院認檢察官對被
    告所犯施用第一級毒品部分，各求處有期徒刑9月，尚屬適
    當，分別量處如主文所示之刑，並定其應執行之刑。扣案第
    一級毒品海洛因1包(含袋重0.25公克)為被告所有，應依毒
    品危害防制條例第18條第1項前段規定，沒收銷燬之；扣案
    注射針筒為被告所有，施用第一級毒品海洛因之用，為供犯
    罪所用之物，依刑法第38條第1項第2款規定，沒收之。
六、依刑事訴訟法第299條第1項前段、第273條之1第1項、第310
    條之1，毒品危害防制條例第10條第1項、第18條第1項前段
    ，刑法第11條前段、第47條第1項、第38條第1項第2款、第
    51條第5款，判決如主文。
本案經檢察官孫昱琦到庭執行職務。
中    華    民    國    99    年    12    月    28    日
                  刑事第一庭    法  官  鄭銘仁
以上正本證明與原本無異。
如不服本判決應於收受本判後10日內向本院提出上訴書狀，並應
敘述具體理由。其未敘述上訴理由者，應於上訴期間屆滿後20日
內向本院補提理由書狀（均須按他造當事人之人數附繕本）「切
勿逕送上級法院」。
                                書記官  郭勝華
中    華    民    國   100    年    1     月    4     日
附記：
毒品危害防制條例第10條第1項
施用第一級毒品者，處 6 月以上 5 年以下有期徒刑。

司法院資訊處製作；財團法人民間司法改革基金會備份。
